【裁判字號】    98,交他,32
【裁判日期】    981208
【裁判案由】    違反道路交通管理處罰條例聲明異議
【裁判全文】
臺灣花蓮地方法院交通事件裁定          98年度交他字第32號
聲  請  人  甲○○
上列異議人即受處分人因違反道路交通管理處罰條例案件，對於
交通部公路總局臺北區監理所花蓮監理站民國98年10月20日所為
之處分（處分案號：花監違字第裁44-P00000000號），聲明異議
，本院裁定如下：
    主  文
原處分關於吊扣職業聯結車駕照十二個月部分撤銷。
上開撤銷部分甲○○吊扣小型車普通駕駛執照十二個月。
    理  由
一、原處分意旨略以：本件異議人即受處分人甲○○於民國98年
    10月9日23時11分許，駕駛車牌號碼BX-1039號自用小客車，
    行經臺九線公路南下 195公里處，為警攔檢並施以酒精濃度
    測試，測得其呼氣之酒精濃度測試值為每公升0.43毫克，遂
    予以製單舉發，嗣由原處分機關依道路交通管理處罰條例第
    35條第1項第1款及第24條第1項第2款之規定，裁罰異議人罰
    鍰新臺幣（下同）34,500元，吊扣職業聯結車駕駛執照12月
    ，並施以道安講習等語。
二、異議意旨略以：異議人所持有之汽車駕照為職業連結駕駛執
    照，汽車駕照和職業聯結車駕照係同一張，若吊扣該職業聯
    結車駕駛執照12個月，將影響異議人之生計，爰依法聲明異
    議，請求撤銷關於吊扣職業聯結車駕駛執照12個月之處分，
    異議人定當記取教訓，不再酒後開車等語。
三、按汽車駕駛人飲用酒類後其吐氣所含酒精濃度超過每公升0.
    25毫克者，不得駕車；汽車駕駛人，駕駛汽車經測試檢定有
    酒精濃度超過規定標準者，處15,000元以上60,000元以下罰
    鍰，並當場移置保管其車輛及吊扣其駕駛執照1 年，並應接
    受道路交通安全講習，道路交通安全規則第114條第2款及道
    路交通管理處罰條例第35條第1項第1款分別定有明文。
四、經查：
  （一）異議人有上開酒醉駕車之行為等情，為異議人所不爭執
        ，並花蓮縣警察局花警交字第 P00000000號舉發違反道
        路交通管理事件通知單，及交通部公路總局台北區監理
        所花蓮監理站花監違字第裁 44-PP00000000號違反道路
        交通管理事件裁決書各 1紙附卷可參，此部分事實首堪
        認定。
  （二）按依道路交通安全規則第61條第1項第1款規定，汽車駕
        駛人取得高一級車類之駕駛資格者，應換發駕駛執照，
        並准其駕駛較低級車類之車輛，已領有聯結車駕駛執照
        者，得駕駛大客車、大貨車、代用大客車、大客貨兩用
        車、曳引車、小型車、輕型機器腳踏車。本件異議人領
        有較高級之聯結車駕駛執照時，監理機關即已收回自小
        客車駕照，是異議人僅事實上並無小型車普通駕駛執照
        可供吊扣，非無其他方式限制其駕駛一般自用小客車，
        合先敘明。又現行道路交通管理處罰條例第68條僅規定
        「汽車駕駛人，因違反本條例及道路交通安全規則之規
        定，受吊銷駕駛執照處分時，吊銷其持有各級車類之駕
        駛執照。」並未包括「吊扣」之情形。由立法沿革觀之
        ，本條原規定受吊扣駕駛執照處分時，亦需一併吊扣駕
        駛人各級車類之駕駛執照，至94年12月14日修正本條時
        ，則刪除「吊扣」部分之規定，足見立法者認為舊法將
        違規駕駛人所持有各級車類之駕駛執照一併吊扣或吊銷
        失之過苛，影響人民工作及生活甚鉅。故依修正後規定
        ，受吊扣駕駛執照處分時，不再吊其持有各級車類之駕
        駛執照，吊扣駕照之處分只需吊扣駕駛人違規時所駕駛
        車類之駕駛執照即可。況道路交通管理處罰條例第67條
        第 6項明文規定：「汽車駕駛人違反本條例規定，應受
        吊扣駕駛執照處分，於汽車駕駛人係無駕駛執照駕車者
        ，在所規定最長吊扣期間內，不得考領駕駛執照。」是
        本條例就無駕駛執照者應受吊扣駕駛執照處分之情形，
        已設有處理之方式，亦不得因違規人並無駕駛執照即任
        意吊扣其他種類車輛之駕照。是本件異議人既係駕駛自
        用小客車時違規，依規定應僅能限制其駕駛自小客車之
        權利，原處分機關逕將異議人之聯結車駕駛執照予以吊
        扣，此舉顯然剝奪異議人駕駛聯結車之權利，雖可達到
        防範酒醉駕車之立法目的，然對異議人之權益造成極大
        損害，未符比例原則，難謂妥適。至於我國因採一人一
        照原則，導致聯結車駕駛人違規酒駕時，受有無從吊扣
        其普通自小客貨車駕照之利益，然此關於駕駛執照管理
        所衍生之執行困難或法規漏洞，宜由修法，或在執法技
        術面（例如在電腦資料庫中輸入，該員僅得駕駛職業聯
        結車，然不得駕駛自小客貨車，於查獲其駕駛自小客貨
        車時，以無照駕駛之規定處罰），尚不得擴張解釋，於
        駕駛人無較低一級駕駛執照可供吊扣時，即率爾代以吊
        扣其所領有之較高級駕駛執照。
五、綜上，原處分機關未審酌新修正法律之規定，逕對異議人裁
    處吊扣職業聯結車駕駛執照12個月之處分，於法不合，異議
    人此部分異議為有理由，應由本院將此部分之處分撤銷，改
    諭知吊扣受處分人小型車普通駕駛執照12個月。至於原處分
    裁處異議人罰鍰及施以道路交通安全講習部分，於法並無不
    當，異議人對此亦無爭執，有異議狀 1份在卷可按，參酌前
    述道路交通案件處理辦法第20條規定，本院即無由就上開罰
    鍰或道路交通安全講習部分併予審酌，附此敘明。
六、據上論斷，依道路交通案件處理辦法第20條，裁定如主文。
中    華    民    國    98    年    12    月    8     日
                  交通法庭      法  官  陳世博
上列正本證明與原本無異。
如對本裁定不服，應於送達後 5日內，向本院提出抗告狀（應抄
附繕本）。
中    華    民    國    98    年    12    月    9     日
                                書記官


司法院資訊處製作；財團法人民間司法改革基金會備份。
